【裁判字號】    92,上重訴,68
【裁判日期】    921202
【裁判案由】    毒品危害防制條例等
【裁判全文】
臺灣高等法院刑事判決                            九十二年度上重訴字第六八號
    上  訴  人  甲○○
    即  被  告
    指定辯護人  本院公設辯護人  王永炫
右上訴人因毒品危害防制條例等案件，不服臺灣桃園地方法院九十二年度重訴字第一
九號，中華民國九十二年九月八日第一審判決（起訴案號：臺灣桃園地方法院檢察署
九十二年度偵字第二四二三號及移送併辦案號：臺灣高雄地方法院檢察署九十二年度
偵字第一二一三０號），提起上訴，本院判決如左：
    主  文
原判決撤銷。
甲○○共同連續運輸第一級毒品，處無期徒刑。褫奪公權終身。
扣案之第一級毒品海洛因貳包（合計淨重四一０‧六四公克），沒收銷燬之；其包裝
重十六‧０六公克、ＮＩＫＥ白色運動鞋壹雙，沒收之。新臺幣陸萬元，沒收之，如
全部或一部不能沒收時，以其財產抵償之。
    事  實
一、甲○○明知海洛因為毒品危害防制條例第二條第二項第一款所定之第一級毒品，
    且海洛因為行政院公告之甲項管制進出口物品，不得非法運輸，亦不得私運進口
    ，仍與姓名、年籍均不詳，綽號「阿六」（音譯）、「阿峰」（音譯）之成年男
    子，共同基於運輸私運第一級毒品且為管制物品之海洛因回國之概括犯意聯絡，
    依據「阿六」之指示，先於民國九十一年十二月十九日，自桃園中正國際機場搭
    乘ＮＸ六０九號班機出境赴澳門，並轉赴中國珠海市住宿於拱北的「綠珠酒店」
    ，「阿六」於同年十二月二十四日持ＮＩＫＥ運動鞋一雙，每隻鞋墊內均藏放有
    海洛因（重量與九十二年一月二十九日為警查獲時之海洛因重量約同），交付甲
    ○○穿著運輸入我國境，應允事成後給付新臺幣（以下同）六萬元之代價，甲○
    ○遂於九十一年十二月二十五日自澳門搭乘ＮＸ六一０號班機，入境桃園中正國
    際機場返國，於同日下午四時許，經「阿六」以電話通知甲○○，在台中市火車
    站附近，將前述藏放有海洛因之球鞋，交付予姓名年籍均不詳之知情成年男子「
    阿峰」，並換穿「阿峰」攜來之拖鞋，由「阿峰」給付六萬元予甲○○。甲○○
    復基於同前之相同犯意，同樣於「阿六」之指示下，於九十二年一月二十六日，
    再次自桃園中正國際機場搭乘ＮＸ六０九號班機出境赴澳門，並轉赴中國珠海市
    運動鞋一雙，每隻鞋墊內均藏放有海洛因，交付甲○○穿著運輸入我國境，同樣
    應允事成後給付新臺幣六萬元之代價，甲○○遂於翌日即同年一月二十九日，自
    澳門搭乘ＮＸ六一０號班機，入境桃園中正國際機場返國，於同日下午二時許，
    在機場之入境海關室，為早已獲得線報之桃園縣調查站人員，會同財政部台北關
    稅局關務人員當場查獲，並自甲○○所穿著之前述運動鞋鞋墊下，搜索扣押得第
    一級毒品海洛因二包，合計淨重四一０‧六四公克，其包裝重十六‧０六公克，
    及其所有供藏放前述毒品犯罪所用之ＮＩＫＥ白色運動鞋一雙。
二、案經法務部調查局桃園調查站移請臺灣桃園地方法院檢察署檢察官偵查起訴。
    理  由
一、訊據被告甲○○否認有前揭之犯行，辯稱我不知道鞋子裡藏有毒品云云，然查對
    於前述受「阿六」之託，連續二次運輸海洛因入境之事實，及第二次入境為警查
    獲之事實，業經被告於原審、偵查、警詢中供認不諱，復有與被告自白入出境時
    間相符之出入境查詢資料表一件在卷可查。又查被告為警查獲當日，於被告前一
    班機（復興航空ＧＥ三五二二號）返台之余居章，亦因運輸第一級毒品海洛因，
    為調查局人員所查獲，證人余居章亦證稱：『是到中國珠海拿毒品運輸回國，用
    大陸電話號碼與「阿路（鹿）」及「阿郎」兩個人聯絡，聯絡電話是00000
    000000，與甲○○認識，且分別有向「阿六」拿毒品，甲○○在中國所聯
    絡的「阿六」之電話號碼也是00000000000，應該與我所聯絡的「阿
    路（鹿）」是同一人』等語，惟證人否認有與被告共同運輸毒品之情。且均經提
    示被告及與被告對質之機會（參見原審卷第五十五頁、第七十五頁）。足證託被
    告運輸毒品回國之「阿六」與託余居章運輸毒品回國之「阿路（鹿）」係相同之
    人或相同之犯罪集團之人，更足證之，被告自白連續兩次運輸毒品之真實性，另
    有被告所持行動電話之通聯紀錄一件，證明被告所述交付毒品予「阿峰」之時間
    ，確有與00000000000連絡，及於台中市收發話之通聯紀錄。此外，
    尚有被告為具司法警察身份之調查站人員查獲時，自其穿著之ＮＩＫＥ白色運動
    鞋每隻鞋墊內，搜索扣押得第一級毒品海洛因各一包，有財政部台北關稅局九十
    二年一月二十九日北稽檢移字第九二０四八號函，及該函所附台北關稅局扣押貨
    物、運輸工具收據及搜索筆錄一件，及為調查局調查站製作之扣押物品清單一件
    ，及裝有海洛因運動鞋之相片四幀在偵查卷。復查扣案物品經警送鑑定機關法務
    部調查局鑑定結果確為第一級毒品海洛因，重量合計淨重四一０‧六四公克，包
    裝重十六‧０六公克，有該局九十二年三月七日調科壹字第０八０００六一五五
    號鑑定通知書影本一件在偵查卷可稽。連同扣案之運動鞋一雙，均經提示被告所
    不否認在卷，並有其所述相符之入出境之資料、通聯紀錄可證，且確有查獲其所
    述運輸海洛因之運動鞋，是被告任意性自白兩次運輸第一級毒品入境之犯罪事實
    ，尚可採信，又被告於警訊、偵查中已稱我係於九十一年十二月十九日依「阿六
    」之指示，自台灣前往澳門，並轉赴中國珠海市住宿於拱北的「綠珠酒店」，「
    阿六」於九十一年十二月二十四日持ＮＩＫＥ運動鞋到我住宿之綠珠酒店並要求
    我帶回台灣，我即穿著該運動鞋於九十一年十二月二十五日自澳門搭乘ＮＸ六一
    ０號班機返回台灣，並依約定打電話予阿峰，將球鞋交予阿峰並獲得六萬元，及
    阿六於九十二年一月二十八日帶著ＮＩＫＥ運動鞋到我住宿之之香江酒店房間，
    並告知我已將「東西」夾藏於該運動鞋內，並要求我帶回台灣，應允事成後給付
    新臺幣六萬元之代價，我遂於九十二年一月二十九日穿著前述ＮＩＫＥ運動鞋澳
    門搭乘ＮＸ六一０號班機，入境桃園中正國際機場返國即被查獲等，從上被告之
    所述，被告明知其所穿之球鞋藏有毒品，且其每次均可得報酬六萬元，而被告亦
    自承每次出去玩約花二萬元均是阿六招待等，足見被告明知夾藏於球鞋之物係屬
    毒品，被告稱在原審說知道鞋子裡藏有毒品海洛因，實際上我不知道裡面是毒品
    ，自無可採，被告前揭之所辯，無非卸責之詞，不足採信，本件事證明確，被告
    之犯行堪以認定。
二、按海洛因屬毒品危害防制條例第二條第二項第一款所定之第一級毒品，亦為行政
    院依懲治走私條例規定公告管制物品項目及其數額甲項第四款規定之管制進出口
    物品，另按中國大陸與我國現處於分裂之狀態，且分屬不同法領域所統治，此觀
    憲法增修條文前言及第十一條之意旨甚明。是懲治走私條例第十二條另特別規定
    ：「自大陸地區私運物品進入臺灣地區，或自臺灣地區私運物品前往大陸地區者
    ，以私運物品進口、出口論，適用本條例規定處斷」。核被告分別兩次運輸且私
    運海洛因進入國境之行為，均係違反毒品危害防制條例第四條第一項之運輸第一
    級毒品罪，及另違反懲治走私條例第二條第一項之私運管制物品進口罪。被告持
    有毒品之低度行為，應為運輸毒品之高度行為所吸收，均不另論罪。被告第一次
    犯行與「阿六」、「阿峰」之成年人間，第二次犯行與「阿六」間，均有犯意聯
    絡及行為分擔，均為共同正犯。又被告以一行為觸犯私運管制物品罪、運輸第一
    級毒品罪，為想像競合犯，應從較重之毒品危害防制條例第四條第一項之運輸第
    一級毒品罪處斷，被告兩次運輸及私運犯行，犯罪時間緊接，手法相同，各所犯
    罪名亦均同，各顯係基於概括犯意為之，均為連續犯，應依刑法第五十六條之規
    定，除運輸第一級毒品部分，其法定刑為死刑、無期徒刑，依法不得加重，是僅
    就本罪中罰金刑部分，及所犯懲治走私條例第二條第一項之罪刑部分，加重其刑
    。再併案所述私運及運輸之事實，與起訴經法院認定有罪之犯罪事實，屬相同之
    犯罪事實，本院自得併為審究。
三、原審認被告所犯罪證明確，予以論罪科刑，固非無見，惟查依品危害防制條例第
    十八條第一項之規定，得諭知沒收並銷燬之者，以查獲之毒品及專供製造或施用
    毒品之器具為限，並不及於毒品之外包裝。而毒品之外包裝有防止毒品裸露、逸
    出及潮濕之功用，並便於攜帶及運輸，應併依毒品危害防制條例第十九條第一項
    之規定宣告沒收之，方屬適法（請參閱最高法院九十一年度台上字第二０六二號
    判決要旨），原判決就本件查扣毒品之包裝未依毒品危害防制條例第十九條之規
    定沒收，而依同條例第十八條沒收並銷燬之，尚有未洽，又原判決事實欄認定阿
    六於同年（依原決所載為九十二年）十二月二十八日持ＮＩＫＥ白色運動鞋一雙
    ，與卷證顯示之係於九十二年一月二十八日亦有未合，被告提起上訴否認犯罪，
    為無理由，然原判決既有前揭之可議，應由本院將原判決予以撤銷改判。爰審酌
    被告為貪圖一時利益，寧運輸毒品入境，第一次所運輸入境之毒品，其交予阿峰
    ，應已流入市面，將造成可能提供他人販賣毒品及施用毒品之來源，其所為勢將
    助長販賣毒品行為之更形猖獗，且此類行為所生危害，非僅個人或多數人之生命
    、身體法益受侵害，影響所及甚且危害全體社會、國家之健全發展之犯罪動機、
    目的、手段及所生危害，被告犯罪後尚無悔意等一切情狀，量處無期徒刑，並依
    刑法第三十七條第一項規定，併諭知褫奪公權終身。扣案之第一級毒品海洛因貳
    包（合計淨重四一０‧六四公克）為違禁物，依毒品危害防制條例第十八條第一
    項前段沒收銷燬之，扣案之毒品其包裝重十六‧０六公克、ＮＩＫＥ白色球鞋壹
    雙，係用以運輸毒品供犯罪所用之物，依毒品危害防制條例第十九條第一項前段
    規定，沒收之。另被告第一次運輸毒品所得報酬六萬元，亦係其因犯本案運輸毒
    品罪所得之物，爰併依毒品危害防制條例第十九條第一項規定，宣告沒收，如全
    部或一部不能沒收時，以其財產抵償之。被告第二次之運輸行為尚未得其報酬六
    萬元，故不併予宣告沒收。
據上論斷，應依刑事訴訟法第三百六十九條第一項前段、第三百六十四條、第二百九
十九條第一項前段，懲治走私條例第二條第一項、第十一條、第十二條，毒品危害防
制條例第四條第一項、第十八條第一項前段、第十九條第一項，刑法第十一條前段、
第二十八條、第五十五條、第五十六條、第三十七條第一項判決如主文。
本案經檢察官陳文禮到庭執行職務。
中      華      民      國    九十二    年      十二    月      二      日
                              臺灣高等法院刑事第十七庭
                                  審判長法  官  許  宗  和
                                        法  官  許  錦  印
                                        法  官  劉  壽  嵩
右正本證明與原本無異。
如不服本判決，應於收受送達後十日內向本院提出上訴書狀，其未敘述上訴之理由者
並得於提起上訴後十日內向本院補提理由書（均須按他造當事人之人數附繕本）。
                                        書記官  廖  艷  莉
中      華      民      國    九十二    年      十二    月      九      日
附錄：本案論罪科刑法條全文
懲治走私條例第二條第二條第一項：
私運管制物品進口、出口逾公告數額者，處七年以下有期徒刑，得併科新
臺幣三百萬元以下罰金。
以犯前項之罪為常業者，處三年以上十年以下有期徒刑，得併科新臺幣五
百萬元以下罰金。
第一項之未遂犯罰之。
第一項所稱管制物品及其數額，由行政院公告之。
毒品危害防制條例第四條第一項：
製造、運輸、販賣第一級毒品者，處死刑或無期徒刑；處無期徒刑者，得
併科新臺幣一千萬元以下罰金。


司法院資訊處製作；財團法人民間司法改革基金會備份。
